【裁判字號】    99,上訴,937
【裁判日期】    990623
【裁判案由】    毒品危害防制條例等
【裁判全文】
臺灣高等法院刑事判決                 99年度上訴字第937號
上  訴  人
即  被  告  甲○○
指定辯護人  本院公設辯護人陳德仁
上列上訴人因違反毒品危害防制條例案件，不服臺灣桃園地方法
院98年度重訴字第79號，中華民國99年2月3日第一審判決（起訴
案號：臺灣桃園地方法院檢察署98年度偵字第25657號、第25658
號），提起上訴，本院判決如下：
    主  文
上訴駁回。
    事  實
一、甲○○與共犯徐裕翔（經原審判處罪刑確定）及姓名年籍不
    詳自稱「瑞成」之成年男子均明知海洛因屬毒品危害防制條
    例第2條第2項所定第一級毒品，亦為行政院依懲治走私條例
    第2條第4項授權公告為「管制物品項目及其數額」甲類第四
    級之管制進出口物品，未經許可，不得私運進口，亦不得運
    輸、持有。甲○○因受「瑞成」之成年男子指示負責尋找擔
    任實行走私及運輸管制毒品海洛因進口工作之人，而於98年
    9月間，因駕駛營業小客車搭載乘客丙○○，聽聞丙○○經
    濟狀況不佳，遂主動表示可幫忙介紹工作並留下「00000000
    00」行動電話號碼（SIM卡未扣案）作為聯絡電話，2週後，
    丙○○主動以其所有門號「0000000000」行動電話與甲○○
    聯絡，2人相約在基隆市信義區○○○路109巷口之全家便利
    商店前見面，甲○○告知丙○○若同意自國外走私夾帶運輸
    海洛因進入臺灣，可獲取新臺幣（下同）10萬至30萬元之報
    酬，丙○○為圖不法利益，於同年10月間允諾之，甲○○即
    與「瑞成」成年男子、丙○○共同基於自菲律賓地區私運管
    制物品進入我國及運輸海洛因之犯意聯絡，依「瑞成」成年
    男子指示，收取丙○○之照片及身分證、健保卡等身份證明
    資料為丙○○申辦護照（辦理護照費用由「瑞成」支付），
    甲○○再於98年11月初及同年月11日，與丙○○相約於前開
    全家便利商店前，交還相關身份證件資料，並告知丙○○此
    次預定於同年月12日運輸海洛因，因數量較少，只能給予13
    萬元之報酬，往後運輸毒品事宜改以「0000000000」行動電
    話號碼（SIM卡未扣案）聯絡等語，又接續各給付報酬即現
    金2千元、8千元，另交付菲律賓行動電話SIM卡1張予丙○○
    所有，充為彼此聯絡之用，再於同年月12日，親自載送丙○○前往桃園國際機場，由丙○○在同日上午10時許，隨「燦
    星旅遊團」，自桃園國際機場搭乘華信航空AE-969號班機赴
    菲律賓長灘島，抵達後入住FAIRWAYS＆BLUEWATER飯店12110
    號房，至同年月14日晚間10時許，甲○○撥打上開菲律賓SI
    M卡門號與丙○○聯絡，由一名與甲○○及「瑞成」成年男
    子、丙○○有共同運輸及走私海洛因犯意聯絡之不詳姓名年
    籍綽號之菲律賓籍華僑成年男子，利用其所有之包裝袋、黑
    色硬碟盒、香皂紙盒、香皂紙盒包裝袋、行李箱作為包裝及
    攜帶運送工具，將海洛因（驗後淨重715.09公克，純度百分
    之63.58，驗後純質淨重454.65公克）分裝成1大包及6小包
    （包裝袋共7只，空包裝袋總重41.47公克），其中大包裝海
    洛因藏入黑色硬碟盒1只內，6小包裝海洛因分別藏入6只香
    皂紙盒內，再一併放入1只裝袋中，上述包裝妥當之海洛因
    並均裝入行李箱1只內，運送至丙○○住宿之房間，由丙○○加以攜帶，在翌日（即同年月15日）自菲律賓長灘島搭華
    信航空AE-970號班機，於同日晚間8時10分許返抵臺灣桃園
    國際機場，而共同走私、運輸海洛因入境臺灣。
二、丙○○通關時因行跡可疑，為財政部臺北關稅局人員會同法
    務部調查局桃園縣調查站攔檢查獲，當場扣得其共同走私運
    輸之第一級毒品海洛因7包（驗後淨重715.09公克，純度百
    分之63.58，驗後純質淨重454.65公克，空包裝總重41.47公
    克）、包裝上開海洛因用黑色硬碟盒1只、香皂紙盒共6只、
    香皂紙盒包裝袋1只、行李箱1只、丙○○所有供聯絡走私運
    輸海洛因用行動電話1具（含「0000000000」號SIM卡）、菲
    律賓SIM卡1張及與本件犯罪無直接相關之如附表編號一所示
    之物。
三、嗣丙○○於接受調查員詢問時自白犯罪並供出其係依甲○○
    指示安排而走私運輸本件毒品海洛因，丙○○在調查員授意
    下，於甲○○撥打其所持上開門號行動電話詢問夾帶毒品海
    洛因情況時，佯裝可如期交貨，並與甲○○相約於97年11月
    16日上午11時30分，在前開全家便利商店前見面取貨，嗣丙○○及調查員先到相約地點等候，甲○○駕駛593-EG號營業
    小客車到場時，為調查員當場逮捕，並於甲○○所駕駛小客
    車上扣得與本件犯罪無直接相關之如附表編號二至七所示之
    物。
四、案經法務部調查局桃園縣調查站移送臺灣桃園地方法院檢察
    署檢察官偵查起訴。
    理  由
甲、證據能力部分
一、按被告以外之人於審判外之陳述雖不符刑事訴訟法第159條
    之1至之4等4條之規定，而經當事人於審判程序同意作為證
    據，法院審酌該言詞陳述或書面陳述作成時之情況，認為適
    當者，亦得為證據；當事人或辯護人於法院調查證據時，知
    有刑事訴訟法第159條第1項不得為證據之情形，而未於言詞
    辯論終結前聲明異議者，視為有前項之同意；同法第159條
    之5定有明文。其立法意旨在於傳聞證據未經當事人之反對
    詰問予以核實，原則上先予排除。惟若當事人已放棄反對詰
    問權，於審判程序中表明同意該等傳聞證據可作為證據，或
    於言詞辯論終結前未聲明異議，基於尊重當事人對傳聞證據
    之處分權，上開傳聞證據亦得認有證據能力。
二、查本院判決所引用之證人即第一審被告丙○○於調查站接受
    調查及檢察官偵訊時之陳述，性質上雖為傳聞證據，惟檢察
    官、上訴人即被告甲○○及其辯護人對於各該證據之證據能
    力，均已於本院準備程序及審理時表示無意見（見本院99年
    3月22日準備程序筆錄第2頁、99年6月9日審判程序筆錄第2
    頁），迄至言詞辯論終結前未再聲明異議。而丙○○復於原
    審及本院審理時到庭以證人身份具結作證接受交互詰問，被
    告及其辯護人均得對丙○○之當庭與先前陳述予以詰問覈實
    ，被告之詰問權已獲保障，本院審酌上開供述證據製作時之
    情況，復無不當取證及證明力明顯過低之瑕疵，認以之作為
    證據，均屬適當，參諸前開規定，認前揭證據具有證據能力
    。
三、本件扣案毒品經法務部調查局鑑定確認為海洛因，有法務部
    調查局98年12月7日調科壹字第09823032760號鑑定書可參。
    法務部調查局為受檢察官授權囑託從事鑑定之公務機關，前
    引法務部調查局檢鑑定書所示鑑定意見，依刑事訴訟法第15
    9條之1第1項之立法理由說明及同法第206條規定，認有證據
    能力。
乙、認定事實之理由
一、訊據被告於原審否認有參與本件走私運輸第一級毒品海洛因
    入境臺灣之犯行，辯稱：我係透過「瑞成」與丙○○結識，
    雖曾依「瑞成」指示向丙○○收取證件等至永航旅行社辦理
    護照及出國手續等，並於辦妥手續後，將現金8千元等物交
    給丙○○，且於11月12日載送丙○○至桃園國際機場，但我
    從未曾表示若丙○○運輸毒品可獲取利益等語，亦不知悉丙○○出國是為運輸毒品海洛因入台，查獲當日係因「瑞成」
    委託我察看丙○○是否已經回國，所以載客人的途中順便去
    找丙○○云云。於本院審理時改稱：我雖知道丙○○所走私
    運輸者為毒品海洛因，但本案全係乙○○所安排主導，乙○○就是「瑞成」云云。
二、經查：
（一）本件共犯丙○○對其走私運輸海洛因入境臺灣之犯行，業
      於原審供證不諱（見原審卷第93頁背面至95頁背面），並
      有其護照影本、法務部入出境資料查詢表在卷可稽（見臺
      灣桃園地方法院檢察署98年度偵字第25658號卷第14頁至
      第16頁、第18頁至第19頁）。而丙○○走私運輸管制毒品
      至臺灣境內為財政部臺北關稅局人員會同法務部調查局桃
      園縣調查站調查員攔檢查獲時，扣有粉末狀物1大包及6小
      包，及包裝該等粉末袋所用之黑色硬碟盒1只及香皂紙盒6
      只、包裝香皂紙盒袋1只與行李箱1只，此有法務部調查局
      桃園縣調查站扣押筆錄暨扣押物品目錄表、臺北關稅局扣
      押貨物收據及搜索筆錄與所附照片可稽（見同上偵查卷第
      16頁、第32頁至第34頁）。扣案粉末7包，經送法務部調
      查局以化學呈色法、質譜儀分析法檢驗結果，確認為海洛
      因，驗後淨重715.09公克，純度百分之63.58，驗後純質
      淨重454.65公克，空包裝袋總重41.47公克，此有法務部
      調查局98年12月7日調科壹字第09823032760號鑑定書在卷
      可證。據此，丙○○確實於事實欄所示時間，自菲律賓長
      灘島搭乘班機返國，於其所攜帶行李箱內夾藏第一級毒品
      海洛因，以此方式將管制物品海洛因運輸走私進入臺灣無
      誤。
（二）對於被告有無指示安排丙○○走私運輸海洛因乙節，丙○○陳述如下：
１、丙○○於原審以證人身份具結證稱：「因為我之前比較缺錢
    ，我被查獲當日（即98年11月15日）約2個月前，搭乘被告
    駕駛的計程車，希望他幫忙介紹工作，之後被告與我相約在
    便利商店門口，並詢問是否願意做俗稱的『小鳥』，並告訴
    我是運『四號』，酬勞10萬元起跳到30萬元之間，我在服刑
    的時候有聽過人家說『四號』就是第一級毒品海洛因，所以
    我知道被告是介紹我去運輸第一級毒品海洛因。我考慮將近
    2週後，就答覆他說我願意，因為我的護照遺失，他就要我
    把身份證件交給他讓他重新辦理，到11月初，他告訴我說護
    照已經辦好了，預定12日去菲律賓，這次東西比較少，所以
    運回來的報酬是13萬元，我要求他先拿1萬元給我，所以他
    先拿2千元給我，在出國的前一天，他把證件還我，又拿了8
    千元和1張菲律賓的電話卡給我。出國那天他帶我到機場的
    時候，有旅行社的人將我的護照拿給我，我就跟團到菲律賓
    長灘島上玩了3、4天，到了要回國前1天（即同年月14日）
    晚間，被告打電話問我對方有沒有拿東西來給我，我說還沒
    有，他叫我電話不要關，到時他會跟我聯絡，到了約晚上9
    點鐘的時候，一個講台語的菲律賓人打電話問我住在幾號房
    ，就拿了毒品進來給我，我就帶回臺灣。我剛下飛機以後，
    有打一通電話給被告告訴他我已經回來了，現在在海關檢查
    ，可能晚一點回去，他叫我直接回到我住處，隔天再聯絡，
    但隨後我就被警方查獲了，在調查局的時候，我有表示願意
    配合警員查案，到了隔天約8點多，被告打電話跟我聯絡並
    問我東西是否還在，後來調查局人員叫我跟他約上午11點在
    我家騎樓下見面拿東西給他，後來調查局人員就在旁邊等他
    ，他出面的時候就被調查局的人員抓到了。」等語（見原審
    卷第93頁至第96頁）。
２、丙○○於調查站接受調查員詢問時陳稱：「大約在2個月前
    ，我搭乘被告駕駛的計程車，提到我缺錢，被告就表示若有
    機會會介紹工作，並留下『0000000000』號行動電話作為聯
    絡方式，約2個星期後，我主動打電話給被告詢問有無工作
    ，被告說電話裡不好講，就約在我家巷口的便利商店見面，
    見面後被告問我是否願意當『鴿子』（即毒品交通）夾帶『
    四號』（即海洛因），每次代價為10萬至30萬元，我考慮約
    2週後，因為經濟實在很困難，所以打電話給被告表示我願
    意擔任『鴿子』。他說要幫我辦護照，所以約在10月底11月
    初，我把照片、身分證、健保卡等交給被告，後來在11月10
    日左右，他跟我說原則上是11月12日出發，酬勞13萬元，在
    出發前一天他拿現金8千元、菲律賓電話卡1張等東西給我且
    把我的身份證資料還給我，另留下『0000000000』號行動電
    話，說以後聯絡毒品的事情就用這一支。11月12日早上，被
    告載我去機場，到大廳和燦星旅行團人員見面後，我就跟著
    該團去菲律賓長灘島遊玩，到該處後，我立刻換上菲律賓電
    話卡，並住宿在一家FAIRWAYS＆BLUEWATER飯店12110號房，
    14日晚間，被告曾打該支電話給我，問是否有人與我聯絡，
    但我表示沒有人跟我聯絡，被告就叫我不要關機，約於晚間
    10時許，有一位操閩南語口音的男子拿一個行李箱到我房間
    找我，我表示是『龍哥』（即被告）介紹的，之後他就把行
    李箱給我並告訴我密碼是『000』，我拿到時曾打開看，有
    看到1個黑色盒子和一些肥皂盒，但我知道海洛因在裡面，
    15日回國時，我就帶著上開行李箱搭機入境，在通過海關檢
    查檯時被海關人員查獲。而約在10時30分左右，甲○○以未
    顯示號碼的行動電話撥打我所使用的0000000000的行動電話
    與我聯繫，在電話中被告問我人在哪裡並問我和誰在一起，
    我就騙他說我人在汐止山上朋友家，後來被告又問我「東西
    」放在哪裡，我就回答他「東西」放在家裡，被告就表示要
    直接到汐止找我，但我告訴他我人在汐止山上，無法確定地
    點，要他半小時後再跟我連絡。大約過了20分鐘後，被告又
    以未顯示號碼的行動電話打給我，並問我多久會回到家，我
    告訴他大概11時30分左右會到家，被告後來又問我昨晚出關
    為何延誤，我就回答他海關說每班飛機都要抽檢1、2位旅客
    ，剛好我被抽檢到，所以才會延誤，被告又問我行李箱有沒
    有被海關打開檢查，我回答說有，但是「東西」沒有被查到
    ，被告又再一次問我「東西」現在在哪裡，我表示「東西」
    放在家裡很安全，後來被告又問我有沒有被人跟蹤，我就回
    答他沒有，同時在電話中我告訴他我大概11時30分會到家，
    就約在巷口的全家便利商店外面見面，被告就表示要我等他
    電話並掛斷電話。大約在11時10分左右，被告再次以未顯示
    電話號碼之行動電話打給我，問我現在人在何處，是不是有
    人載我，我就回答他我是一個人搭公車回家，現在快到家了
    ，被告就表示要我在家等他電話，隨即掛掉電話。約過了10
    分鐘左右，被告再次以未顯示電話號碼之行動電話打給我，
    問我人在哪裡，我告訴他我已經回到家了，我現在就直接走
    到全家便利商店和他會合，但被告沒有回答就直接掛斷電話
    ，就在我準備到全家便利商店的途中，被告又以未顯示電話
    號碼之行動電話打給我，他叫我不要到便利商店，2分鐘後
    他會直接到我住家的大門口與我碰面，所以我馬上返回住家
    門口等他，後來我就看到被告開著593-EG的計程車進入我住
    家的109巷內，在經過我面前的時候，被告打開車窗很小聲
    的告訴我，要我在往前走一點，正當我準備往前靠近他的時
    候，調查站人員隨即將被告逮捕。」（見同上偵查卷第6頁
    背面至第7頁背面、第10頁背面至第11頁）。
３、丙○○於檢察官偵訊時，先以被告身份供稱：「（檢察官問
    ：是否98年11月15日晚上8點10分在桃園國際機場第一航廈
    入境檢查是被警察查獲你托運行李香皂盒及箱有毒品756公
    克海洛因？）是。是被告叫我攜帶的。我知道行李裡面夾帶
    是海洛因。（檢察官問：提示卷附照片誰是被告？）答：照
    片中第6個人。他叫我12日出國去菲律賓，14日有一個華僑
    在飯店拿毒品給我，15日回台灣，他答應事成之後給我13萬
    元，他已經先給我2000元及8000元共1萬元，等事成後再給
    我12萬元，到菲律賓是一個華僑把毒品交給我。在台灣，被
    告是以0000000000、0000000000手機跟我聯絡。我去菲律賓
    的機票及住宿費用都是被告同一犯罪集團的人出的。（檢察
    官問：運輸毒品是否認罪？）認罪。我希望配合查案，換取
    自新機會。」在檢察官告知刑事訴訟法第181條之拒絕證言
    權後，復同意以證人身份作證並具結證稱：「（檢察官問：
    上開陳述屬實否？）實在。被告他叫我12日出國去菲律賓，
    14日有一個華僑在飯店拿毒品給我，15日回台灣，他答應事
    成之後給我13萬元，他已經先給我2000元及8000元共1萬元
    ，等事成後再給我12萬元，到菲律賓是一個華僑把毒品交給
    我。（檢察官問：如何認識被告？）我在監獄時透過別人介
    紹認識。（檢察官問：被告有跟你說要運輸海洛因？）有。
    我知道行李裡面夾帶海洛因。大約2個月前，有一次偶然搭
    計程車，被告問我是否要運輸毒品。11日時，被告給我8000
    元及菲律賓電話卡1張，12日，被告載運我至機場，14日時
    ，被告打電話問我是否有人拿毒品來給我，之後就有一個人
    拿藏有海洛因毒品的行李箱給我。被警察抓到後，大約9點
    多時，被告用一通沒有顯示的電話打給我，問說運毒狀況如
    何。後來被告說時間比較晚了，叫我回去基隆再跟他聯絡，
    會打0926電話給我。我昨晚打0918、0926電話打給被告，就
    聯絡不上了。今天早上9點多時，被告用無顯示電話打給我
    要跟我拿毒品，大約12點多甲○○到我住處，隨即就被警察
    抓到了。（檢察官再次提示照片）就是被告龍，就是他指使
    我的。」等語（見同上偵查卷第38頁至39頁）。
（三）綜觀被告於接受調查員詢問、檢察官偵查及原審審訊所為
      證言，其就與被告認識之經過、介紹運輸毒品海洛因之用
      語、被告安排其出國手續之準備過程及其在菲律賓長灘島
      時被告曾撥打電話詢問是否已經拿到毒品各節之陳述，均
      屬一致，毫無矛盾，被告亦不否認「0000000000」號行動
      電話為其本人所使用（見原審卷第15頁背面），細譯前開
      行動電話及丙○○所使用之「0000000000」號行動電話於
      98年10月1日至同年11月16日之通訊監察紀錄（見原審卷
      第36頁至第74頁），可知此等行動電話於該段期間內之聯
      繫情況與丙○○所證述之時點、情形均屬相符，而依被告
      所述，其與丙○○並無仇怨（見原審卷第16頁），丙○○
      自無甘冒偽證重罪追訴處罰之風險而誣陷被告於罪之動機
      ，核其證言當具有可信之基礎。
（四）被告於偵查中先辯稱：在查獲當日，我並沒有和丙○○相
      約，而是剛好載一位老婦人到該處，她下車後我就被查獲
      云云（見臺灣桃園地方法院檢察署98年度偵字第25657號
      卷第16頁至第19頁、第36頁至第37頁），於原審準備程序
      改稱：「瑞成」當天約中午的時候打電話給我，要我去看
      丙○○回家沒有，所以我就開車過去看，然後被警方查獲
      等語（見原審卷第15頁），其所述前後反覆，已難置信。
      再衡諸常情，若被告事前未與丙○○相約，而係因偶然載
      送乘客前往該處，丙○○如何得預先知悉而配合調查人員
      於現場等候並恰巧查獲被告？又被告亦坦承其遭查獲之時
      ，在車上所扣得之電話簿1紙（即附表編號四之物）記載
      有丙○○之電話號碼，若其僅係為「瑞成」探查丙○○是
      否已經返國，何須捨撥打電話詢問丙○○行蹤此一簡易途
      徑不為，反而耗時費力專程開車前往其住處調查？據此，
      應認丙○○證述其係配合調查人員之調查而與被告相約拿
      取本件毒品，被告於赴約時為調查員查獲等證詞，乃與實
      情相符。
（五）又被告於原審已坦承其曾依自稱「瑞成」之成年男子指示
      ，向丙○○收取證件後送件至旅行社代為辦理護照及出國
      手續，並於相關準備辦妥後，將現金8 千元、菲律賓電話
      卡交付丙○○，另於98年11月12日載送丙○○前往桃園國
      際機場出境，嗣於遭查獲當日經「瑞成」成年男子委託，
      欲將現金4萬2千元團費及永航旅行社丙○○費用明細表1
      張轉交予該旅行社人員等情，此並有扣案如附表編號三、
      七所示之物可佐，查被告年屆60歲，以駕駛營業小客車為
      業，此為被告所自陳，且被告於62年、83年間有走私犯罪
      前科，有本院被告全國前案紀錄表可考，依被告社會歷練
      、經驗及判斷力，實難認其對「瑞成」成年男子指示其為
      前開行為之目的毫無所悉。再被告為調查人員查獲當日，
      在其營業用計程車上搜索扣得如附表編號五之便條紙1張
      ，被告亦自承該便條紙上記載：「送貨是否用行李箱」等
      文字為其親自書寫，然原審詢問為何書寫前開文字、所送
      貨物為何等問題時，卻又無法提出合理之解釋（見原審卷
      第97頁至第98頁）。綜合前開各節，堪認丙○○證稱其赴
      菲律賓夾帶走私運輸本件第一級毒品進入臺灣，係為被告
      介紹與安排等證言，應屬實情。
（六）至於被告上訴意旨辯稱：「瑞成」本名是乙○○，住基隆
      市深澳坑109巷1號，其與丙○○為鄰居及朋友，乙○○為
      本件犯罪幕後主使者云云。經本院於99年6月9日審判期日
      傳訊證人乙○○及丙○○2人到庭接受被告之對質詰問，
      證人乙○○當庭具結證述否認有請被告或丙○○運輸毒品
      海洛因，亦否認有請被告至旅行社為丙○○辦理護照等情
      （見本院99年6月9日審理筆錄第3頁至第4頁），而證人丙○○亦於同日審理程序具結證稱：我認識乙○○，他住我
      家對面，我幫他油漆認識他。98年11月15日運毒之事，是
      被告叫我去作的，與乙○○無關，乙○○沒有跟我說過運
      毒的事，我護照是被告幫我辦的等語（見本院審理筆錄第
      5頁、第6頁）。參諸被告於警詢、原審法院進行羈押審訊
      時，均表示不認識「乙○○」此人（見98年度偵字第2565
      7號偵查卷第17頁、原審聲羈卷第7頁），則被告對於「瑞
      成」是否即為乙○○，前後所言相互齟齬，在欠缺其他積
      極佐證之情況下，本件無從單以被告片面說詞，認定被告
      有供出供出毒品來源，並因而查獲其他正犯或共犯之情事
      。因被告犯罪事實已臻明確，其聲請傳喚永航旅行社謝小
      姐到庭作證丙○○之旅費係乙○○提供，乙○○亦為本案
      共犯等情，本院認無調查之必要，亦附此敘明。
三、綜上所析，本件事證明確，被告如事實欄所示共同走私、運
    輸第一級毒品海洛因犯行，堪以認定，應依法論科。
丙、論罪科刑之理由
一、按法規之制定與法規之修正，如有特定生效日之必要者，依
    中央法規標準法第14條或第20條第2項準用第14條之規定，
    應分別特定其施行日期。法規制定或前次修正基於特殊因素
    所特定之施行日期，並不適用於日後修正或再次修正之條文
    。又法律之制定或修正，若未明定施行日期者，中央法規標
    準法雖未規定應自何時生效，然法律既經制定或修正並經總
    統公布，自應依一般原則，自公布日起算至第3日發生效力
    。92年7月9日修正公布之毒品危害防制條例第36條規定：「
    本條例自公布後6個月施行」，其立法理由謂：「（一）依
    修正草案第2條第3項規定，法務部需會同衛生署成立審議委
    員會每3個月定期檢討調整毒品之分級及品項，而本次新增
    第4級毒品，有需要在新法施行前先經該審議會檢討後再調
    整公布，爰預留6個月緩衝期，以利處理。（二）依本條例
    新修正之規定，有必要再訂定相關子法及修正相關法規，以
    配合本條例之施行，故亦有需要預留適當緩衝期，以利訂頒
    相關子法及相關法規之配合修正。」故而，該條規定顯係因
    應該次修正之需，始預留適當之緩衝期，故其後修正條文之
    施行日期，尚難援引此一規定而為標準，若未明定施行日期
    者，自應依一般原則，自公布日起算至第3日發生效力。查
    總統於98年5月20日以華總一義字第09800125141號令修正公
    布毒品危害防制條例第4條、第11條、第11條之1、第17條、
    第20條、第25條等條文。依上開說明，修正條文應自公布日
    起第3日即98年5月22日發生效力，是本件被告行為時既為98
    年11月間，則新修正之毒品危害防制條例已生效力，即應逕
    行適用新修正之法律，而無庸為新、舊法比較。
二、核告所為，係犯毒品危害防制條例第4條第1項之運輸第一級
    毒品罪及懲治走私條例第2條第1項之私運管制物品進口罪。
    被告與共犯丙○○、姓名年籍不詳自稱「瑞成」之成年男子
    及真實姓名年籍不詳之菲律賓華僑成年男子間，就本件走私
    、運輸海洛因之犯行，各自分擔實施其中一部分行為，並互
    相利用他方之行為，以達成彼等自菲律賓長灘島地區私運毒
    品海洛因來台之共同目的，有犯意聯絡及行為分擔，俱為共
    同正犯。被告為共同運輸海洛因而持有海洛因之低度行為，
    為運輸之高度行為所吸收，不另論罪。又被告所為共同運輸
    第一級毒品及共同私運管制物品進口犯行，係以一行為觸犯
    數構成要件不同之罪名，為想像競合犯，依刑法第55條之規
    定，應從較重之毒品危害防制條例第4條第1項運輸第一級毒
    品罪論處。
三、查被告堅稱其係受「瑞成」指使，而依卷內積極證據亦僅足
    以顯示其分工角色僅屬受人支配，負責尋找擔任實行運輸毒
    品及私運管制物品進口工作之人，並於丙○○允諾參與走私
    運輸毒品犯行後，負責收取丙○○證件、交付犯罪使用之物
    、並於事成後與丙○○聯繫取回毒品事宜等附屬地位，與基
    於首謀地位策劃以獲取暴利之人所涉犯罪情節相比，較屬輕
    微。雖被告共同運輸之毒品海洛因非少量，惟未流入市面之
    前即為海關與調查人員先行查獲，依其客觀犯行與主觀之惡
    性加以考量，宣告法定最低刑度之無期徒刑，猶嫌過重，尚
    有可憫恕之處，依刑法第59條之規定減輕其刑。至被告提起
    上訴雖執詞辯稱：本件犯罪幕後指使者「瑞成」為乙○○，
    其與丙○○為鄰居及朋友云云。然此經本院傳訊證人乙○○
    及丙○○2 人到庭接受被告對質詰問予以查證結果，被告所
    陳辯詞欠缺積極佐證，無從據以認定被告有供出供出毒品來
    源，因而查獲其他正犯或共犯之情事，已如前所述，故而被
    告無依毒品危害防制條例第17條第1項規定減輕其刑之餘地
    。
四、原審據上事實認定及論罪法律適用，特依刑法第59條規定減
    輕被告之刑，並審酌被告不循合法管道工作以謀生，因貪念
    而走私運輸海洛因入境，兼衡扣案毒品數量非少，助長毒品
    氾濫，戕害國民身心健康，危害社會秩序甚鉅，及被告犯罪
    動機、目的、手段、智識程度及犯罪所生危害等一切情狀，
    量處被告有期徒刑15年6月，其認事用法均無違誤，有關本
    刑量定亦無濫用裁量權限之瑕疵。而原審以扣案驗後第一級
    毒品海洛因（淨重715.09公克，純度百分之63.58，純質淨
    重454.65公克）係被告共同運輸之第一級毒品，依毒品危害
    防制條例第18條第1項前段規定，諭知沒收銷燬。包裝該第
    一級毒品海洛因所用之包裝袋7個（空包裝總重41.47公克）
    ，為共犯即菲律賓籍華僑成年男子所有用於包裹毒品，防止
    毒品逸漏，以便於運輸、私運進入我國境內之用，而法務部
    調查局鑑定時將該包裝袋與海洛因分別秤重，足認與扣案之
    海洛因並無不可析離之關係；扣案黑色硬碟盒1個、香皂紙
    盒1袋、行李箱1只、亦為該菲律賓籍華僑成年男子所有，扣
    案行動電話1具（含「0000000000」號SIM卡）、菲律賓SIM
    卡1張，為共犯丙○○所有，供其等與被告共同運輸本件毒
    品海洛因所聯絡使用之工具，此據丙○○供證在卷，並有「
    0000000000」通訊監察譯文在卷可佐（見原審卷第23頁至第
    31頁），乃依同條例第19條第1項前段規定，均予宣告沒收
    。原審判決就前述香皂紙盒沒收部分，雖僅記載香皂紙盒1
    袋沒收，而未依臺北關稅局扣押貨物收據及搜索筆錄暨所附
    扣押物照片所示扣押物實際情狀，將其記明為「香皂紙盒6
    只、香皂紙盒包裝袋1只」，然此部分僅屬沒收物記載方式
    之問題，對照前引偵查卷附法務部調查局桃園縣調查站搜索
    扣押筆錄與臺北關稅局扣押貨物收據及搜索筆錄暨所附扣押
    物照片，仍得正確執行相關從刑，原審判決尚未生足以動搖
    判決基礎及結果之瑕疵，此部分爰由本院於判決理由補充敘
    明即可。又按毒品危害防制條例第19條第1項規定「犯第4條
    至第9條、第12條、第13條或第14條第1項、第2項之罪者，
    其供犯罪所用或因犯罪所得之財物，均沒收之，如全部或一
    部不能沒收時，追徵其價額或以其財產抵償之」。但共同正
    犯之犯罪所得為現款時，因係合併計算，且於全部或一部不
    能沒收時，以其財產抵償之，為避免執行時發生重複沒收、
    抵償之情形，故各共同正犯之間係採連帶沒收主義，於裁判
    時應諭知連帶沒收，不得就全體共同正犯之總所得，對各該
    共同正犯分別重複諭知沒收，有最高法院95年度臺上字第60
    51號判決、95年度臺上字第6482號判決意旨可參。本件共犯
    丙○○運輸毒品海洛因實際取得1萬元之報酬，此據丙○○
    於原審供證在卷，原審依上開規定，宣告被告就未扣案之丙○○因運輸第一級毒品犯罪所得1萬元與丙○○、「瑞成」
    、真實姓名年籍不詳之菲律賓華僑成年男子連帶沒收，如全
    部或一部不能沒收時，以其等財產連帶抵償之。再以扣案如
    附表編號一至五所示之物，並無證據足證與本件運輸毒品犯
    罪有直接之關連；扣案如附表編號六之現金4萬2千元，係「
    瑞成」指示被告交付予永航旅行社之費用，業據被告供述明
    確，該款項非供其等運輸毒品犯罪之用，亦非屬被告運輸毒
    品可得之財物；扣案如附表編號七之行動電話1支（含SIM卡
    0000000000號），亦無證據證明係被告直接用以聯絡本件運
    輸毒品聯絡使用之工具，故不予宣告沒收，經核原審就上述
    部分沒收物之諭知，核無違誤。至被告所持用「0000000000
    」、「0000000000」行動電話SIM卡，雖係充當被告與共犯
    丙○○共同謀議實行本件運輸第一級毒品犯罪所使用之聯絡
    工具，然該等行動電話SIM卡並未扣案，其門號申請人亦均
    非被告（見原審卷第33頁、第36頁），查無積極證據可認上
    述行動電話門號SIM卡確為被告或共犯所有，原審以該等行
    動電話SIM卡並未扣案，又無證據證明尚未滅失為由，因而
    不為沒收諭知，理由雖有未洽，但結果尚無不同。被告執詞
    提起上訴，以所謂供出本件主使者為乙○○云云，據以指摘
    原判決不當，求為撤銷改判較輕之刑，為無理由，應予駁回
    。
據上論斷，應依刑事訴訟法第368條，判決如主文。
本案經檢察官繆卓然到庭執行職務。
中    華    民    國    99    年    6     月    23    日
                 刑事第十三庭  審判長法  官  曾德水
                                     法  官  遲中慧
                                     法  官  陳恆寬
以上正本證明與原本無異。
如不服本判決，應於收受送達後10日內向本院提出上訴書狀，其
未敘述上訴之理由者並得於提起上訴後10日內向本院補提理由書
（均須按他造當事人之人數附繕本）「切勿逕送上級法院」。
                                     書記官  黃家麟
中    華    民    國    99    年    6     月    24    日
附錄本判決論罪之法律條文：
毒品危害防制條例第4條第2項
製造、運輸、販賣第二級毒品者，處無期徒刑或7年以上有期徒
刑，得併科新臺幣7百萬元以下罰金。
附表
┌──┬─────────────────────┐
│編號│          物   品   名    稱              │
├──┼─────────────────────┤
│ 一 │報到時間備忘紙條1張（丙○○所有）         │
├──┼─────────────────────┤
│ 二 │被告所有永航旅行社乙○○費用明細表1張     │
├──┼─────────────────────┤
│ 三 │被告所有永航旅行社丙○○費用明細表1張     │
├──┼─────────────────────┤
│ 四 │被告所有電話簿1紙                         │
├──┼─────────────────────┤
│ 五 │被告所有便條紙1張                         │
├──┼─────────────────────┤
│ 六 │被告所有行動電話1 具（含門號0000000000號  │
│    │SIM 卡1 張）                              │
├──┼─────────────────────┤
│ 七 │「瑞成」交予被告待轉交永航旅行社之現金4 萬│
│    │2千元                                     │
└──┴─────────────────────┘

司法院資訊處製作；財團法人民間司法改革基金會備份。
